【裁判字號】    95,訴,360
【裁判日期】    950925
【裁判案由】    損害賠償
【裁判全文】
臺灣嘉義地方法院民事判決               95年度訴字第360號
原      告  交通部臺灣鐵路管理局
法定代理人  甲○○
訴訟代理人  謝依良律師
複  代理人  丁○○
被      告  丙○○
訴訟代理人  乙○○
上列當事人間請求損害賠償事件，於中華民國95年9月11日經言
詞辯論終結，本院判決如左：
    主      文
被告應給付原告新台幣壹佰貳拾萬玖仟貳佰肆拾元及自民國九十
五年七月十五日起至清償日止，按年息百分之五計算之利息。
原告其餘之訴駁回。
訴訟費用由被告負擔六十分之五十九，餘由原告負擔。
本判決第一項於原告以新臺幣肆拾萬元為被告供擔保後，得假執
行。
    事實及理由
壹、程序方面：被告經合法通知，未於最後言詞辯論期日到場，
    核無民事訴訟法第386條所列各款情形，爰依原告聲請，由
    其一造辯論而為判決。
貳、實體方面：
一、原告起訴主張：
（一）被告於民國（下同）95年1月1日下午21時8分許，駕駛車
      號C3-7086自小貨車，行經鐵路自基隆起南下282公里120
      公尺處之瑞德平交道，因未讓前車駛離鐵路平交道適當距
      離後，始駕車通行鐵路平交道，被告竟搶先通過，致將上
      開自小貨車停放於平交道上，適原告所有南下行駛之第24
      83次電聯車駛至，司機員發現後雖立即鳴笛示警並緊急煞
      車，但仍撞擊上開自小貨車，撞擊後，電聯車出軌連同上
      開自小貨車又撞斷平交道遮斷機，造成電聯車及平交道遮
      斷機設備受損，鐵路東正線因而受創，南北交通中斷達96
      分鐘，以致原告受有損害。
（二）本件被告既因違反交通安全規則第104條第2項之規定，未
      俟前車駛離鐵路平交道適當距離而後車能安全通過時，方
      行通過，終致肇事，則原告自得依據侵權行為之法律關係
      ，請求被告賠償因本件車禍所致之下列損害：
１、電聯車損害修理費用：就EP-570電聯車部分修理費用合計原
    為新台幣（下同）873,260元（工資326,170元+材料費292,
     618.35元+間接費175,084元+管理費79,387.24元=873,260
    元，元以下四捨五入），其中修理材料係以新品代替舊品，
    應予折舊，故材料費292,618元部分應扣除63,715元之折舊
    ；另管理費僅酌收百分之一，故修理費用僅餘737,459元。
    另EP-58 2電聯車部分，修理費用合計原為436,436元（工資
    389,280元+材料費7,480元+管理費39.676元= 436436元），
    其中修理材料係以新品代替舊品，應予折舊，故材料費7,48
    0元部分應扣除1,588元之折舊；另管理費僅酌收百分之一，
    故修理費用僅餘399,124元。
２、平交道遮斷機設備修復費：遮斷機設備殘值僅餘13,231元，
    事故當日搶修人員之薪資及搶修費用各為11,083元，合計為
    35,397元。
３、營業上損失：系爭事故發生後，鐵路南北交通中斷達96分鐘
    ，多數乘客因不耐久候而退票，原告因此受有營業上之損失
    ，至為明顯。系爭事故發生於95年1月1日，為國定假日，當
    日之退票金額為2,654,915元，經與事故發生當日之客運營
    收金額乘以94年度西部幹線週日平均退票率所得之數額─「
    2,606,401元」相比較，事故發生當日之退票金額較94年度
    西部幹線週日平均退票金額為高，此部分原告共受有48,514
    元之損失。
（三）本件原告一共損失1,220,494元，爰依侵權行為之法律關
      係，請求被告賠償等語。並聲明：１、被告應給付原告1,
      220,494元及自起訴狀繕本送達翌日起至清償日止，按年
      利率百分之五計算之利息；２、訴訟費用由被告負擔；３
      、願供擔保，請准宣告假執行。
二、被告方面：被告雖於最後言詞辯論期日未到庭，據其之前陳
    述略以：對原告主張之事實不爭執，但原告請求之金額太高
    ，被告亦沒錢可以賠償等語。並聲明：原告之訴駁回。
三、法院之判斷：
（一）原告主張前開車禍事實，業經被告所自認，有本院95年8
      月3日之言詞辯論筆錄在卷可稽，核與原告所提出之鐵路
      警察局重大交通事故記錄單相符，是原告此部分主張堪信
      為真實。
（二）按「汽車駛至鐵路平交道前，如前面有車輛時，應俟前車
      駛離鐵路平交道適當距離而後車能安全通過後，始得通過
      。」交通安全規則第104條第2項定有明文；又「因故意或
      過失不法侵害他人之權利者，負損害賠償責任。」、「違
      反保護他人之法律者，推定其有過失。」，「不法毀損他
      人之物者，應向被害人賠償其物因毀損所減少之價額」，
      民法第184條第1項前段、第2項、第196條，分別定有明文
      。本件被告既因違反前揭交通規則之規定，導致毀損原告
      之電聯車、平交道遮斷機設備及營業上損失，被告之過失
      行為與原告之損害結果顯具有相當因果關係，揆諸前揭規
      定，被告自應對原告負損害賠償責任，茲就原告請求賠償
      之項目分別論述如下：
１、電聯車損害修理費用：原告主張就EP-570電聯車部分修理費
    用原告支出工資326,170元、材料費292,618元及間接費175,
    084元，其中修理材料係以新品代替舊品，應予折舊，扣除
    63,715元之折舊，折舊完之金額為228,903元；另EP-582電
    聯車部分修理費用，原告支出工資389,280元及材料費7,480
    元，其中修理材料係以新品代替舊品，應予折舊，扣除1,58
    8元之折舊，其金額為5,892元一情，業據原告提出台北機廠
    代外工作工料估計單、車輛修理費用報告、財產折舊查詢單
    及搶修人員請款明細表為憑，原告此部分主張堪認可採。另
    原告主張：由於鐵路設備之修復事涉專業知識，無法委外修
    復，均係由原告自行修復，依據前交通處函轉前台灣省政府
    核定在案之「台灣鐵路管理局代辦工程作業要點」第13條第
    2項規定為之，依該要點第13條第2項第6款之規定，代辦修
    造費用包括管理費，管理費係「按工資、材料費、間接費等
    百分之十計算」，由於被告先前曾委請立法委員張花冠出面
    協調賠償事宜，原告已承諾關於管理費部分僅酌收百分之一
    ，此為必要修復費用，原告自得請求被告賠償百分之一管理
    費云云。然查，損害賠償係以填補損害為原則，依原告上開
    所主張之台灣鐵路管理局代辦工程作業要點觀之，所謂管理
    費係指原告在代辦他人所委託之修造工程時，按工資、材料
    費、間接費等實際成本所加收之百分之十利潤，本件既係原
    告自行修復設備所受之損害，自應以實際修復費用作為損害
    額度之計算，不得將屬於代辦他人修復業務之利潤（即管理
    費）亦算在其中，故原告請求被告應給付百分之一之管理費
    ，自無足採，應予駁回。依此計算，原告此部分得請求賠償
    之金額為1,125,329元 (326,170元+228,903元+175,084元+3
    89,280元+5,892元=1,125,329元)，逾此部分外之請求無理
    由。
２、平交道遮斷機設備修復費：原告主張被告所毀損之遮斷機設
    備殘值僅餘13,231元，事故當日搶修人員之薪資11,083元及
    搶修費用11,083元，此部分損害合計為35,397元一情，業據
    其提出台北機廠代外工作工料估計單、財產折舊查詢單及搶
    修人員請款明細表為憑，足堪信原告此部分主張有理由。
３、營業上損失：按損害賠償，除法律另有規定或契約另有訂定
    外，應以填補債權人所受損害及所失利益為限。依通常情形
    ，或依已定之計劃、設備或其他特別情事，可得預期之利益
    ，視為所失利益，民法第216條定有明文。本件車禍事故發
    生，致生鐵路南北交通中斷達96分鐘，既為被告所不爭執，
    是若當日本欲乘車之乘客因火車誤點而退票，原告就此部分
    營業上之損失，自得請求賠償。按原告主張系爭事故發生於
    95 年1月1日，為國定假日，當日之退票金額為2, 654,915
    元，經與事故發生當日之客運營收金額乘以94年度西部幹線
    週日平均退票率所得之數額「2,606,401元」相比較，事故
    發生當日之退票金額較94年度西部幹線週日平均退票金額為
    高，此部分原告共受有48,514元之損失一情，業據原告提出
    營收損失估算表為據，原告此部分主張亦應認為有理由。
（三）縱上所述，原告所受損害為1,209,240元（1,125,329元＋
      35,397元＋48,514元＝1,209,240元）從而，原告依侵權
      行為之法律關係，請求被告給付1,209,240元及自起訴狀
      繕本送達翌日起（即95年7月15日）至清償日止，按年息
      百分之五計算之利息，核無不合，應予准許。逾此範圍之
      請求為無理由，應予駁回。
四、原告陳明願供擔保，聲請准宣告假執行，就其勝訴部分，經
    核無不合，原酌定相當擔保金額准許之，至於原告敗訴部分
    ，其假執行之聲請，即失所附麗，應予駁回。
五、本件事證已臻明確，兩造其餘攻擊、防禦方法及所提證據，
    核與本判決結論無影響，爰不逐一論列，併此敘明。
六、據上論結，本件原告之訴為一部有理由，一部無理由，依民
    事訴訟法第79條、第390條第2項，判決如主文。
中    華    民    國    95    年    9     月    25    日
                  民二庭法  官  黃明展
以上正本係照原本作成
如對本判決上訴須於判決送達後20日內向本院提出上訴狀
中    華    民    國    95    年    9    月    25    日
                            書記官  王佩湘


司法院資訊處製作；財團法人民間司法改革基金會備份。
